---
title: "A3_U3_Rotación_de_Cargo"
author: "Jhon Alexander Rojas Tavera"
date: "2024-04-08"
output: 
  html_document:
    toc: yes
    toc_float: yes
  pdf_document:
    toc: yes
---

```{r setup, include=FALSE}

knitr::opts_chunk$set(echo = TRUE)

# Configurar opciones
options(repos = "https://cloud.r-project.org/")

# Instalar y cargar paquetes necesarios
required_packages <- c("paqueteMODELOS", "leaflet", "ggplot2", "effects", "plotly", "leaflet.extras", "dplyr", "lmtest", "corrplot", "tidyverse", "skimr", "vioplot", "pROC")


install_if_missing <- function(package) {
  if (!require(package, character.only = TRUE)) {
    install.packages(package)
    library(package, character.only = TRUE)
  }
}

# Instalación de paquete MODELOS desde GitHub
if (!require(paqueteMODELOS)) {
  devtools::install_github("dgonxalex80/paqueteMODELOS", force = TRUE)
}

# Instalar y cargar paquetes
invisible(sapply(required_packages, install_if_missing))

# Cargar conjunto de datos si es necesario
if (!exists("rotacion")) {
  data("rotacion")
}

# Instalar y cargar paquete knitr si es necesario
if (!require("knitr")) {
  install.packages("knitr")
  library("knitr")
}


```

##Rotación de cargo

<p>En una organización, se busca comprender y prever los factores que influyen en la rotación de empleados entre distintos cargos. La empresa ha recopilado datos históricos sobre el empleo de sus trabajadores, incluyendo variables como la antigüedad en el cargo actual, el nivel de satisfacción laboral, el salario actual, edad y otros factores relevantes. La gerencia planea desarrollar un modelo de regresión logística que permita estimar la probabilidad de que un empleado cambie de cargo en el próximo período y determinar cuales factores indicen en mayor proporción a estos cambios.



Con esta información, la empresa podrá tomar medidas proactivas para retener a su talento clave, identificar áreas de mejora en la gestión de recursos humanos y fomentar un ambiente laboral más estable y tranquilo. La predicción de la probabilidad de rotación de empleados ayudará a la empresa a tomar decisiones estratégicas informadas y a mantener un equipo de trabajo comprometido y satisfecho en sus roles actuales.



A continuación se describen los pasos que la gerencia ha propuesto para el análisis: </p>

## 1. Selección de variables

<p>Seleccione 3 variables categóricas (distintas de rotación) y 3 variables cuantitativas, que se consideren estén relacionadas con la rotación. <p>


```{r , warning=FALSE, echo=FALSE, message=FALSE}

# Cargar datos
data("rotacion")


summary(rotacion)
str(rotacion)

# Análisis Exploratorio de Datos (EDA)
# Resumen estadístico de las variables cuantitativas
summary(rotacion[, c("Edad", "Ingreso_Mensual", "Antigüedad_Cargo")])

```

<p> Teniendo en cuenta la información que contiene el dataframe, se seleccionan las siguientes variables


<ul>
<b>Variables categóricas:</b>


<li>Viaje de Negocios: Esta variable representa la frecuencia de los viajes de negocios de los empleados. Podría estar relacionada con la rotación, ya que los viajes constantes podrían afectar el equilibrio entre el trabajo y la vida personal de los empleados.</li>
<li>Departamento: El departamento en el que trabaja un empleado puede influir en su satisfacción laboral y en sus oportunidades de crecimiento. Esto podría estar relacionado con la rotación.</li>
<li>Horas Extra: La cantidad de horas extra trabajadas por los empleados podría estar relacionada con la rotación, ya que el exceso de trabajo puede llevar al agotamiento y a la insatisfacción laboral.
</li>


<b>Variables cuantitativas:</b>

<li>Edad: La edad de los empleados podría estar relacionada con la rotación, ya que las personas en diferentes etapas de su vida pueden tener diferentes prioridades y necesidades laborales.</li>
<li>Ingreso Mensual: El salario de los empleados puede influir en su decisión de quedarse o irse de una empresa. Una remuneración más alta podría estar relacionada con una menor rotación.<7li>
<li>Antigüedad en el Cargo: Cuánto tiempo ha estado un empleado en su puesto actual puede estar relacionado con su rotación. Los empleados con menos tiempo en el cargo podrían ser más propensos a rotar en busca de nuevas oportunidades.</li>
</p>
</ul>

```{r , warning=FALSE, echo=FALSE, message=FALSE}

# Crear un subset de datos con las variables seleccionadas
subset_datos <- select(rotacion, `Viaje de Negocios`, Departamento, Horas_Extra, Edad, Ingreso_Mensual, Antigüedad_Cargo)

str(subset_datos)

summary(subset_datos)

head(subset_datos)

# Verificar si todas las observaciones en las variables numéricas son realmente numéricas
cat("Clase de las variables seleccionadas:\n")
sapply(subset_datos, class)

```


```{r , warning=FALSE, echo=FALSE, message=FALSE}

# Convertir las variables categóricas a factores
subset_datos$`Viaje de Negocios` <- as.factor(subset_datos$`Viaje de Negocios`)
subset_datos$Departamento <- as.factor(subset_datos$Departamento)
subset_datos$Horas_Extra <- as.factor(subset_datos$Horas_Extra)

# Calcular matriz de correlación para el subset de datos
# Excluir variables categóricas de la matriz de correlación
matriz_correlacion <- cor(subset_datos[, c("Edad", "Ingreso_Mensual", "Antigüedad_Cargo")])

# Crear gráfico de correlación interactivo
plot_ly(
  x = colnames(matriz_correlacion),
  y = colnames(matriz_correlacion),
  z = as.matrix(matriz_correlacion),
  type = "heatmap",
  colorscale = "Viridis",
  text = round(as.matrix(matriz_correlacion), 2),
  hoverinfo = "text"
) %>%
  layout(
    title = "Matriz de Correlación",
    xaxis = list(title = ""),
    yaxis = list(title = "")
  )

# Mostrar la tabla de correlación
print(matriz_correlacion)

```



```{r , warning=FALSE, echo=FALSE, message=FALSE}

# Análisis Exploratorio de Datos (EDA)
# Visualizaciones para variables cuantitativas


# Boxplots interactivos
boxplot_edad <- plot_ly(data = rotacion, y = ~Edad, type = "box", name = "Edad", marker = list(color = "blue")) %>%
  layout(title = "Boxplot de Edad")

boxplot_ingreso <- plot_ly(data = rotacion, y = ~Ingreso_Mensual, type = "box", name = "Ingreso Mensual", marker = list(color = "green")) %>%
  layout(title = "Boxplot de Ingreso Mensual")

boxplot_antiguedad <- plot_ly(data = rotacion, y = ~Antigüedad_Cargo, type = "box", name = "Antigüedad en el Cargo", marker = list(color = "orange")) %>%
  layout(title = "Boxplot de Antigüedad en el Cargo")

# Visualizaciones para variables categóricas
# Gráficos de barras interactivos
barplot_viaje <- plot_ly(data = rotacion, x = ~`Viaje de Negocios`, type = "histogram", colors = "blue", 
                         marker = list(line = list(color = "white", width = 0.5))) %>%
  layout(title = "Frecuencia de Viajes de Negocios")

barplot_departamento <- plot_ly(data = rotacion, x = ~Departamento, type = "histogram", colors = "green", 
                                marker = list(line = list(color = "white", width = 0.5))) %>%
  layout(title = "Frecuencia de Departamentos")

barplot_horas <- plot_ly(data = rotacion, x = ~Horas_Extra, type = "histogram", colors = "orange", 
                         marker = list(line = list(color = "white", width = 0.5))) %>%
  layout(title = "Frecuencia de Horas Extra")

# Crear mosaicos
subplot(
  subplot(boxplot_edad, boxplot_ingreso, boxplot_antiguedad, nrows = 3),
  nrows = 1
) 
subplot(
  subplot(barplot_viaje, barplot_departamento, barplot_horas, nrows = 3),
  nrows = 1
)
```
<b>Hipótesis:</b>

1. Viaje de Negocios: Se espera que exista una relación entre la frecuencia de los viajes de negocios y la rotación de empleados. La hipótesis es que los empleados que viajan frecuentemente por negocios tienen una mayor probabilidad de rotar que aquellos que viajan raramente.

2. Departamento: Se espera que exista una relación entre el departamento en el que trabaja un empleado y su rotación. La hipótesis es que ciertos departamentos pueden tener tasas de rotación más altas que otros debido a diferencias en la cultura organizacional, la carga de trabajo o las oportunidades de crecimiento.

3. Horas Extra: Se espera que exista una relación entre trabajar horas extra y la rotación de empleados. La hipótesis es que los empleados que trabajan horas extra tienen una mayor probabilidad de rotar que aquellos que no lo hacen.

4. Edad: Se espera que exista una relación entre la edad de los empleados y su rotación. La hipótesis es que los empleados más jóvenes pueden tener una mayor probabilidad de rotar debido a la búsqueda de oportunidades de crecimiento, mientras que los empleados mayores pueden tener una menor probabilidad de rotar debido a la estabilidad laboral y personal.

5. Ingreso Mensual: Se espera que exista una relación entre el nivel de ingresos de los empleados y su rotación. La hipótesis es que los empleados con salarios más bajos pueden tener una mayor probabilidad de rotar en busca de oportunidades de mejor remuneración, mientras que aquellos con salarios más altos pueden tener una menor probabilidad de rotar debido a la estabilidad financiera.

6. Antigüedad en el Cargo: Se espera que exista una relación entre la antigüedad en el cargo de los empleados y su rotación. La hipótesis es que los empleados con menos antigüedad en el cargo pueden tener una mayor probabilidad de rotar en busca de mejores oportunidades de carrera, mientras que aquellos con más antigüedad pueden tener una menor probabilidad de rotar debido a la estabilidad laboral y las oportunidades de promoción.

## 2. Análisis univariado
```{r , warning=FALSE, echo=FALSE, message=FALSE}
# Variables cuantitativas
# Estadísticas descriptivas
edad_stats <- summary(subset_datos$Edad)
ingreso_stats <- summary(subset_datos$Ingreso_Mensual)
antiguedad_stats <- summary(subset_datos$Antigüedad_Cargo)

# Crear tabla con estadísticas descriptivas
tabla_cuantitativas <- data.frame(
  Variable = c("Edad", "Ingreso Mensual", "Antigüedad en el Cargo"),
  `Mínimo` = c(edad_stats["Min."], ingreso_stats["Min."], antiguedad_stats["Min."]),
  `1er Cuartil` = c(edad_stats["1st Qu."], ingreso_stats["1st Qu."], antiguedad_stats["1st Qu."]),
  Mediana = c(edad_stats["Median"], ingreso_stats["Median"], antiguedad_stats["Median"]),
  `Media` = c(edad_stats["Mean"], ingreso_stats["Mean"], antiguedad_stats["Mean"]),
  `3er Cuartil` = c(edad_stats["3rd Qu."], ingreso_stats["3rd Qu."], antiguedad_stats["3rd Qu."]),
  `Máximo` = c(edad_stats["Max."], ingreso_stats["Max."], antiguedad_stats["Max."])
)

# Mostrar tabla de estadísticas descriptivas para variables cuantitativas
cat("Tabla de estadísticas descriptivas para variables cuantitativas:\n")
kable(tabla_cuantitativas)

# Variables cualitativas
# Frecuencia de las categorías
viaje_negocios_freq <- table(subset_datos$`Viaje de Negocios`)
departamento_freq <- table(subset_datos$Departamento)
horas_extra_freq <- table(subset_datos$Horas_Extra)

# Crear tabla con frecuencia de las categorías
tabla_cualitativas <- data.frame(
  Variable = c("Viaje de Negocios", "Departamento", "Horas Extra"),
  `Frecuencia` = c(length(unique(subset_datos$`Viaje de Negocios`)), length(unique(subset_datos$Departamento)), length(unique(subset_datos$Horas_Extra)))
)

# Mostrar tabla de frecuencia de las categorías para variables cualitativas
cat("\nTabla de frecuencia de las categorías para variables cualitativas:\n")
kable(tabla_cualitativas)
```

## 3. Análisis bivariado
```{r , warning=FALSE, echo=FALSE, message=FALSE}
# Convertir la variable "Rotación" a 0 y 1
rotacion$Rotación <- ifelse(rotacion$Rotación == "Si", 1, 0)

# Ajustar modelos de regresión logística para cada variable predictoria
modelo_viaje_negocios <- glm(Rotación ~ `Viaje de Negocios`, data = rotacion, family = "binomial")
modelo_departamento <- glm(Rotación ~ Departamento, data = rotacion, family = "binomial")
modelo_horas_extra <- glm(Rotación ~ Horas_Extra, data = rotacion, family = "binomial")
modelo_edad <- glm(Rotación ~ Edad, data = rotacion, family = "binomial")
modelo_ingreso_mensual <- glm(Rotación ~ Ingreso_Mensual, data = rotacion, family = "binomial")
modelo_antiguedad_cargo <- glm(Rotación ~ Antigüedad_Cargo, data = rotacion, family = "binomial")

# Resumen de cada modelo
summary(modelo_viaje_negocios)
summary(modelo_departamento)
summary(modelo_horas_extra)
summary(modelo_edad)
summary(modelo_ingreso_mensual)
summary(modelo_antiguedad_cargo)

```
```{r , warning=FALSE, echo=FALSE, message=FALSE}
# Ajustar un modelo de regresión logística
modelo <- glm(Rotación ~ `Viaje de Negocios` + Departamento + Horas_Extra + Edad + Ingreso_Mensual + Antigüedad_Cargo, data = rotacion, family = "binomial")

# Generar el gráfico de odds ratios solo si el modelo se ajustó correctamente
if (exists("modelo")) {
  # Obtener los coeficientes del modelo
  coeficientes <- coef(modelo)

  # Calcular los odds ratios
  odds_ratios <- exp(coeficientes)

  # Obtener los nombres de las variables predictoras
  nombres_variables <- names(coeficientes)

  # Crear un dataframe con los odds ratios
  df_odds_ratios <- data.frame(Variables = nombres_variables, Odds_Ratios = odds_ratios)

  # Ordenar el dataframe por los odds ratios
  df_odds_ratios <- df_odds_ratios[order(df_odds_ratios$Odds_Ratios, decreasing = TRUE), ]

  # Cargar la librería plotly
  library(plotly)

  # Crear el gráfico interactivo de barras
  plot_ly(df_odds_ratios, x = ~Variables, y = ~Odds_Ratios, type = "bar", color = I("skyblue")) %>%
    layout(title = "Odds Ratios para Variables Predictoras",
           xaxis = list(title = "Variables Predictoras"),
           yaxis = list(title = "Odds Ratios"),
           hovermode = "closest") %>%
    config(displayModeBar = FALSE)  # Ocultar la barra de herramientas
} else {
  cat("El modelo no se ha ajustado correctamente. Por favor, revise el código.")
}

```

```{r , warning=FALSE, echo=FALSE, message=FALSE}
# Ajustar un modelo de regresión logística
modelo <- glm(Rotación ~ `Viaje de Negocios` + Departamento + Horas_Extra + Edad + Ingreso_Mensual + Antigüedad_Cargo, data = rotacion, family = "binomial")

# Generar el gráfico de odds ratios solo si el modelo se ajustó correctamente
if (exists("modelo")) {
  # Obtener los coeficientes del modelo
  coeficientes <- coef(modelo)

  # Calcular los odds ratios
  odds_ratios <- exp(coeficientes)

  # Obtener los nombres de las variables predictoras
  nombres_variables <- names(coeficientes)

  # Crear un dataframe con los odds ratios
  df_odds_ratios <- data.frame(Variables = nombres_variables, Odds_Ratios = odds_ratios)

  # Ordenar el dataframe por los odds ratios
  df_odds_ratios <- df_odds_ratios[order(df_odds_ratios$Odds_Ratios, decreasing = TRUE), ]

  # Imprimir la tabla de odds ratios utilizando kable
  library(knitr)

  kable(df_odds_ratios, caption = "Odds Ratios para Variables Predictoras")
} else {
  cat("El modelo no se ha ajustado correctamente. Por favor, revise el código.")
}

```

## 4. Estimación del modelo
```{r , warning=FALSE, echo=FALSE, message=FALSE}
# Ajustar el modelo de regresión logística
modelo <- glm(Rotación ~ `Viaje de Negocios` + Departamento + Horas_Extra + Edad + Ingreso_Mensual + Antigüedad_Cargo, data = rotacion, family = "binomial")

# Obtener un resumen del modelo
summary_modelo <- summary(modelo)

# Visualizar los coeficientes del modelo
coeficientes <- coef(modelo)
coeficientes_df <- data.frame(Variables = names(coeficientes), Coeficientes = coeficientes, Significancia = ifelse(summary_modelo$coefficients[,4] < 0.05, "*", ""))
coeficientes_df$Variables <- factor(coeficientes_df$Variables, levels = coeficientes_df$Variables[order(coeficientes_df$Coeficientes, decreasing = TRUE)])
library(ggplot2)
coef_plot <- ggplot(coeficientes_df, aes(x = Variables, y = Coeficientes, fill = Significancia)) +
  geom_bar(stat = "identity", color = "black") +
  labs(title = "Coeficientes del Modelo de Regresión Logística",
       x = "Variables Predictoras",
       y = "Coeficientes",
       fill = "Significancia") +
  theme_minimal() +
  theme(axis.text.x = element_text(angle = 45, hjust = 1))
print(coef_plot)

# Si es necesario, generar tablas adicionales
kable(coeficientes_df)

```

A continuación se procede con la interpretación de los coeficientes:

1.Intercept: Este es el intercepto del modelo. Representa el logaritmo de la razón de probabilidades de rotación cuando todas las variables predictoras son cero. En este caso, es 0.1619797, lo que significa que cuando todas las demás variables son cero, el log-odds de rotación es de aproximadamente 0.16.

2. Viaje de NegociosNo_Viaja: Un coeficiente negativo (-1.3541771) indica que los empleados que no viajan por negocios tienen menores log-odds de rotación en comparación con aquellos que viajan por negocios, manteniendo todas las demás variables constantes. 

3. Viaje de NegociosRaramente: Un coeficiente negativo (-0.6797980) indica que los empleados que viajan raramente por negocios tienen menores log-odds de rotación en comparación con aquellos que viajan frecuentemente por negocios, manteniendo todas las demás variables constantes.

4. DepartamentoRH y DepartamentoVentas: Los coeficientes positivos (0.4363905 y 0.6494927 respectivamente) indican que pertenecer al departamento de Recursos Humanos o al departamento de Ventas está asociado con mayores log-odds de rotación, en comparación con el departamento de referencia (probablemente otro departamento no mencionado).

5. Horas_ExtraSi: Un coeficiente positivo (1.4243441) indica que trabajar horas extra está asociado con mayores log-odds de rotación.

6. Edad y Antigüedad_Cargo: Los coeficientes negativos (-0.0321813 y -0.1117549 respectivamente) indican que el aumento en la edad y en la antigüedad en el cargo están asociados con menores log-odds de rotación.

7. Ingreso_Mensual: Un coeficiente negativo (-0.0000819) indica que un aumento en el ingreso mensual está asociado con menores log-odds de rotación, aunque el efecto es muy pequeño y casi despreciable.

## 5. Evaluación

```{r , warning=FALSE, echo=FALSE, message=FALSE}

# Predecir las probabilidades de rotación utilizando el modelo
prob_pred <- predict(modelo, type = "response")

# Calcular la curva ROC y el AUC
roc_obj <- roc(rotacion$Rotación, prob_pred)

# Graficar la curva ROC
plot(roc_obj, main = "Curva ROC del Modelo", col = "blue", lwd = 2)

# Calcular el AUC
auc_result <- auc(roc_obj)
cat("El área bajo la curva (AUC) es:", auc_result)


```
## 6. Predicciones

```{r , warning=FALSE, echo=FALSE, message=FALSE}
```
## 7. Conclusiones
```{r , warning=FALSE, echo=FALSE, message=FALSE}
```
## 8. Anexos - Repositorio Código fuente

Si deseas consultar como fue construido y desarrollado mi informe, ingresa al siguiente enlace: <b><a href="https://github.com/Jartpuro/A3_U3_Rotaci-n_Cargo">Repositorio Github</a></b>




